【裁判字號】    97,易,197
【裁判日期】    970331
【裁判案由】    違反著作權法等
【裁判全文】
臺灣高雄地方法院刑事判決               97年度易字第197號
公  訴  人  臺灣高雄地方法院檢察署檢察官
被      告  丙○○
上列被告因違反著作權法等案件，經檢察官提起公訴（96年度偵
字第25986號），本院判決如下：
    主  文
丙○○明知係侵害著作財產權之重製物而散布，處有期徒刑貳月
，如易科罰金，以新台幣壹仟元折算壹日。緩刑貳年。扣案如附
表所示之物，均沒收。
    事  實
一、丙○○明知如附表所示之「HELLO KITTY」、「小叮噹」、
    「蠟筆小新」等商標圖樣，業分經日商‧三麗鷗股份有限公
    司（下稱三麗鷗公司）、日商小學館股份有限公司（下稱小
    學館公司）、日商雙葉社股份有限公司（下稱雙葉公司）向
    我國經濟部智慧財產局申請註冊登記（註冊登記號數及專用
    期間詳如附表所示），取得商標權，指定使用於含風箏在內
    之各類遊戲器具及玩具等商品，現仍均在商標專用期間內，
    任何人未經前開商標權人之同意或授權，不得於同一商品或
    類似商品，使用相同或近似於此等註冊商標圖樣，亦不得販
    賣或意圖販賣而陳列前述商標權人之商品，且亦明知附表編
    號1 所示之「HELLO KITTY 」美術創作係三麗鷗公司所享有
    著作財產權之美術著作，非經三麗鷗公司之同意或授權，不
    得擅自散布或意圖散布而公開陳列或持有，竟仍基於販賣侵
    害他人商標權商品暨散布侵害著作財產權重製物之犯意，於
    民國96年年初，以小風箏每支新臺幣（下同）28元、大風箏
    每支40元之代價，陸續向邁翔有限公司（下稱邁翔公司）、
    長慶風箏業有限公司（下稱長慶公司）（另行偵辦中）販入
    上開仿冒商標及侵害著作財產權之大、小風箏，並利用其位
    於高雄縣鳳山市○○街33號之住處為收貨、發貨處所，除在
    假日至高雄市美術館、高屏大橋等處擺設攤位，以小風箏每
    件70元之價格，出售上開小風箏予不特定人外，另利用其所
    有之電腦、網路連線設備連線至「雅虎奇摩」拍賣網站，以
    其所申請之「herohere33」帳號，在該網站上使用「惠元特
    技風箏」之名義，以大風箏每件90元之價格，刊登販賣上開
    仿冒商品訊息，供有意購買之不特定人士上網競標，買家則
    於下標後，將款項匯入其所有之中華郵政股份有限公司鳳山
    五甲郵局帳戶帳號：00000000000000號之帳戶內，丙○○於
    收款後再以郵寄之方式寄送至指定地點。嗣於96年6 月26日
    14時許，為警持本院核發之搜索票（96年度聲搜字第1316號
    ）在高雄縣鳳山市○○街33、37號同步執行搜索，並在上開
    33號處所扣得如附表所示之物及其他「七龍珠」、「櫻桃小
    丸子」等卡通造型風箏共計413 支，丙○○並供出上游供貨
    廠商為邁翔及長慶公司，使警方因而破獲邁翔及長慶公司製
    造仿冒商品之行為。
二、案經日商‧三麗鷗股份有限公司告訴及內政部警政署保安警
    察第二總隊第一大隊第三中隊報請台灣高雄地方法院檢察署
    檢察官偵查起訴。
    理  由
一、程序方面：
    本判決所引用之證據資料（詳後引證據），其中傳聞證據部
    分，縱無刑事訴訟法第159 條之1 至第159 條之4 或其他規
    定之傳聞證據例外情形，亦因檢察官、被告丙○○或同意可
    作為證據使用，或未聲明異議，依刑事訴訟法第159 條之5
    第1 項、第2 項之規定，本院審酌該證據作成之情況，認為
    適當，應得為證據。
二、實體部分：
  (一)上揭事實，業據被告於本院審理中坦承不諱，核與告訴代理
    人乙○○、吳意淳於警詢、偵查中指述情節相符，並有搜索
    、扣押筆錄暨扣押物品目錄表2 份、商標註冊證1 份、經濟
    部智慧財產局商標資料檢索服務查詢表3 份、「HELLO KITT
    Y 」著作資料、扣案照片等在卷可稽，且扣案如附表所示之
    風箏，其上所印製之圖案，確與附表所示之各商標圖案相同
    ，而已侵害如附表所示各商標權人之商標及附表編號1 所示
    之著作權人之著作權，此經本院勘驗扣案證物無訛，並製有
    勘驗筆錄、照片在卷可佐，並有上開商標檢索資料，及台灣
    國際專利法律事務所鑑視結果、聲明書、仿冒商品鑑定報告
    書附卷可參。是被告之任意性自白，核與事實相符，洵堪採
    為論罪科刑之依據。本案事證明確，被告犯行堪以認定，應
    依法論科。
  (二)按外國人著作之保護，除合於著作權法第4 條第1 款及第2
    款情形之一，得依我國著作權法享有著作權外，如條約或協
    定另有約定應予保護之情形，並經立法院議決通過者，亦應
    受我國著作權法保護，此觀同條但書之規定自明。又著作完
    成於世界貿易組織協定在中華民國管轄區域內生效日之前，
    未依歷次本法規定取得著作權而依本法所定著作財產權期間
    計算仍在存續中（50年）者，除本章另有規定外，適用本法
    ，著作權法第106 條之1 第1 項本文定有明文。準此而論，
    我國於91年1 月1 日加入世界貿易組織後，參酌著作權法第
    106 條之1 第1 項本文規定，如外國人國籍為世界貿易組織
    者，其著作發行日在91年1 月1 日之後者，當受我國著作權
    法保護，如著作發行日在91年1 月1 日之前者，倘若未依我
    國歷次著作權法之規定取著作權者，則自91年1 月1 日起，
    依我國著作權法規定之著作權期間計算，仍屬有效之殘餘期
    間內，亦可受我國著作權法保護。查本件三麗鷗公司所提出
    有關「HELLO KITTY 」之美術創作資料，該著作係於63年創
    作完成，於65年公開發表，因日本為世界貿易組織會員國，
    縱上開著作之前均未在我國取得著作權，依著作權法第106
    條之1 第1 項本文規定，因仍屬在有效之殘餘期間內，亦可
    受我國著作權法保護。又被告行為後，著作權法業於96年7
    月11日修正公布，惟著作權法第91條之1 之規定，其條文次
    序與文字內容，均未變更，並無新舊法比較適用問題。故核
    被告所為，係犯著作權法第91條之1 第2 項之明知係侵害著
    作財產權之重製物而散布罪及商標法第82條之明知未得商標
    權人同意，於同一商品，使用相同之註冊商標商品而販賣罪
    。其意圖販賣而持有之低度行為，為販賣之高度行為所吸收
    ，意圖散布而公開陳列及持有之低度行為，為散布之高度行
    為所吸收，均不另論罪。再按刑事法若干犯罪行為態樣，本
    質上原具有反覆、延續實行之特徵，立法時既予特別歸類，
    定為犯罪構成要件之行為要素，則行為人基於概括之犯意，
    在密切接近之一定時、地持續實行之複次行為，倘依社會通
    念，於客觀上認為符合一個反覆、延續性之行為觀念者，於
    刑法評價上，即應僅成立一罪。學理上所稱「集合犯」之職
    業性、營業性或收集性等具有重複特質之犯罪均屬之，例如
    經營、從事業務、收集、販賣、製造、散布等行為概念者是
    （參照最高法院95年度台上字第1079號、95年度台上字第46
    86號判決）。查被告自96年年初，利用其位於高雄縣鳳山市
    ○○街33號住處為收、發貨處所將上開仿冒商品以擺設攤位
    及透過網路販售之方式，販賣上開仿冒商品予不特定人等事
    實，業如前述，其犯罪地點具有密接性，犯罪時間具有延續
    性，犯罪方法亦具有反覆實行之特徵，依前揭說明，自應評
    價認係包括一罪之集合犯而分別論以一罪。被告以一販賣行
    為而散布侵害著作財產權之重製物並同時侵害三麗鷗公司之
    商標權及著作財產權，及小學館公司、雙葉公司之商標權，
    為想像競合犯，應從一重論以明知係侵害著作財產權之物而
    散布罪。公訴意旨認被告上開販賣行為應分論併罰，尚有誤
    會。被告於警詢中供出仿冒商品來源，使警方得以查緝破獲
    邁祥公司、長慶公司之仿冒犯行，有案件偵查經過報告書1
    份在卷可參，爰依著作權法第91條之1 第4 項之規定減輕其
    刑。本院爰審酌被告漠視商標、著作權人對商標、著作所投
    心力財力，違反國際上普遍強調保護智慧財產權，以期發揚
    人類精神創作之潮流，為圖私利，任意散布侵害他人商標權
    及著作財產權之商品，惟念及被告犯後終能坦承犯行，且其
    並無刑案犯罪前科資料，有台灣高等法院被告前案紀錄表1
    份在卷可佐，並已與三麗鷗公司達成和解，賠償其損害，有
    和解書1 份附卷可按，且扣案仿冒品單價非高，價值非鉅，
    並其犯罪動機、目的、手段等一切情狀，量處如主文所示之
    刑，並斟酌被告為大學畢業、家境不佳等情，併諭知易科罰
    金之折算標準如主文所示。至被告之行為雖起自96年年初，
    然其於同年6 月26日為警查獲，其犯罪行為之一部乃在96年
    4 月25日以後，參諸法院辦理九十六年減刑案件應行注意事
    項第11條之規定，自不得適用中華民國九十六年罪犯減刑條
    例之規定，併此敘明。再被告並無刑案前科資料，已如前述
    ，其因一時失慮而觸犯本件犯行，然業與告訴人之一之三麗
    鷗公司和解，賠償其損害，已見悔意，告訴人三麗鷗公司亦
    不再追究被告之責任，有和解書在卷可參，諒被告經此刑事
    追訴、審判之教訓後，當能知所警惕而無再犯之虞，本院認
    上開所宣告之刑，以暫不執行為適當，爰併宣告緩刑2 年，
    以勵自新。
  (三)末按，沒收係屬從刑，而從刑附屬於主刑，應依主刑所適用
    之法律，商標法第83條就侵害商標權之物品，雖有強制沒收
    之特別規定，惟本件適用法律之結果既從一重之著作權法第
    91條之1 第2 項論處，自不宜割裂適用商標法之規定，是附
    表所示之物，既均為被告所有，並為被告犯著作權法第91條
    之1 第2 項之罪所用，爰均依著作權法第98條前段之規定，
    宣告沒收。
三、不另為無罪諭知部分：
  (一)公訴意旨另以：被告自95年6 月1 日起至96年年初止，以上
    揭方式販售附表所示之風箏予不特定人，並自95年6 月1 日
    起，以上揭方式販售光之美少女、皮卡丘圖案之風箏予不特
    定人，除侵害附表所示商標權人及附表編號1 所示著作權人
    之權利外，另侵害日商‧東映動畫股份有限公司及日商‧任
    天堂股份有限公司之商標權，並於96年6 月26日14時許，為
    警在高雄縣鳳山市○○街33號扣得如附表所示之物及「光之
    美少女」大型風箏21支、「皮卡丘」小風箏5 支等，因認此
    部分亦涉犯商標法第82條及著作權法第91條之1 第2 項之罪
    等語。
  (二)按犯罪事實應依證據認定，無證據不得認定犯罪事實；不能
    證明被告犯罪者，應諭知無罪之判決，刑事訴訟法第154 條
    第2 項、第301 條第1 項分別定有明文。
  (三)公訴意旨認定被告涉犯上開罪嫌，無非以：被告之供述、經
    濟部智慧財產局商標資料檢索服務查詢單、鑑視證明、鑑視
    結果、仿冒商品鑑定報告書、網站拍賣資料、扣案風箏等為
    據。惟訊據被告固坦承販賣附表所示之物品及皮卡丘等卡通
    造型風箏，惟堅決否認就此有何違反商標法及著作權法犯行
    ，辯稱：伊原係販售技術風箏，扣案貨品都是在96年年初為
    應付春節買氣才陸續進貨等語。經查：
  1.被告雖於警詢中供稱伊係自95年6 月1 日左右開始上網刊登
    販售扣案之仿冒商標風箏，惟其嗣已於本院審理中表明，其
    原係販賣特技風箏，96年年初才開始進貨販售扣案風箏等語
    ，而卷附邁祥公司針對「惠元」即被告網站之商店所寄送之
    貨品，於96年1 月以前之送貨單，除95年7 月12日、95年11
    月27日之送貨單有記載「卡通風箏」之品名外，其餘僅均記
    載「風箏」或「彩繪風箏」字樣（偵卷第62至64頁），而因
    本案亦有另行查扣其他如「櫻桃小丸子」、「七龍珠」等卡
    通風箏（此部分業經不起訴處分），自難僅憑該送貨單之記
    載即遽認被告在95年6 月起即有進貨並販售上開仿冒商品之
    情，再參以被告於95年12月19日向長慶公司所進貨之風箏品
    項中，並無附表所示之商品及光之美少女或皮卡丘等圖案之
    風箏，而於96年2 月6 日始有「中貓」、「中叮」等類似KI
    TTY 貓、小叮噹等商品進貨之記錄，有出貨單2 紙在卷可稽
    （警卷第52、53頁），則被告所供係為應付年節買氣，才在
    96年年初進貨上開商品等語，自非無據。
  2.次按，公訴意旨認被告有販賣侵害「光之美少女」商標權之
    風箏21支，嗣經公訴人當庭更正風箏數量為10支，惟經本院
    勘驗扣案證物，除有標示為「美少女戰士」字樣及少女圖案
    之風箏20支，及無標示文字而僅有3 名少女持麥克風唱歌圖
    樣之風箏10支（應為珍珠美人魚之少女圖案）外，並無標示
    有「光之美少女」花體文字商標圖案（偵卷第9 頁）之風箏
    ，有勘驗筆錄及照片在卷可稽，是被告於此顯無販賣侵害光
    之美少女商標權之犯行至明。另查皮卡丘之商標，係以「皮
    卡丘」三個中文字所組成之商標，有經濟部智慧財產局96年
    10月5 日（96）智商0924字第09680466430 號函暨附件在卷
    可參（偵卷第20、21頁），該描繪皮卡丘圖案本體之商標業
    於90年3 月16日遭撤銷公告，有經濟部智慧財產局商標資料
    檢索服務查詢單在卷可佐（偵卷第4 、5 頁），而被告所販
    賣之風箏上並無「皮卡丘」文字字樣，而僅有皮卡丘本體圖
    案，亦有前揭勘驗筆錄及照片可憑，是被告縱有販賣皮卡丘
    圖案之風箏，亦無侵害「皮卡丘」商標之虞。
  3.綜上，本案並無積極證據足證被告於95年6 月1 日至96年年
    初間有販賣附表所示之仿冒商品，或仿冒光之美少女商標商
    品之行為，所販賣之皮卡丘商品，亦未侵害該商標權，依法
    本應為被告無罪之諭知，惟此部分與前開經起訴論罪科刑之
    部分有集合犯之包括一罪關係或想像競合犯之裁判上一罪關
    係，爰均不另為無罪之諭知。
據上論斷，應依刑事訴訟法第299 條第1 項前段，商標法第82條
，著作權法第91條之1 第2 項、第98條前段，刑法第11條、第41
條第1 項前段、第74條第1 項第1 款規定，判決如主文。
本案經檢察官甲○○到庭執行職務。
中    華    民    國    97    年    3     月    31    日
                  刑事第十三庭  法  官  郭宜芳
以上正本證明與原本無異。
如不服本判決，應於判決送達後10日內，向本院提出上訴狀。
                                書記官  李崑良
中    華    民    國    97    年    3     月    31    日
附錄本案論罪科刑法條全文：
商標法第82條
明知為前條商品而販賣、意圖販賣而陳列、輸出或輸入者，處1
年以下有期徒刑、拘役或科或併科新臺幣5 萬元以下罰金。
著作權法第91條之1
擅自以移轉所有權之方法散布著作原件或其重製物而侵害他人之
著作財產權者，處3 年以下有期徒刑、拘役，或科或併科新臺幣
五十萬元以下罰金。
明知係侵害著作財產權之重製物而散布或意圖散布而公開陳列或
持有者，處3 年以下有期徒刑，得併科新臺幣7 萬元以上75 萬
元以下罰金。
犯前項之罪，其重製物為光碟者，處6 月以上3 年以下有期徒刑
，得併科新臺幣20萬元以上2 百萬元以下罰金。但違反第87條第
4款 規定輸入之光碟，不在此限。
犯前二項之罪，經供出其物品來源，因而破獲者，得減輕其刑。
附表：
  ┌─┬─────┬──────┬────────┬────────┐
  │編│ 商標名稱 │商標權人    │商標註冊號/     │  扣案數量（支）│
  │號│          │（著作權人）│商標專用期間    │                │
  ├─┼─────┼──────┼────────┼────────┤
  │ 1│HELLO     │日商‧三麗鷗│00000000/       │大風箏：178     │
  │  │KITTY     │股份有限公司│69年12月1 日至99│小風箏：5       │
  │  │          │（同上）    │年10月31日      │                │
  ├─┼─────┼──────┼────────┼────────┤
  │ 2│小叮噹    │日商‧小學館│00000000/       │大風箏：60      │
  │  │          │股份有限公司│90年9 月1 日至10│小風箏：65      │
  │  │          │            │0 年5月31日     │                │
  ├─┼─────┼──────┼────────┼────────┤
  │ 3│蠟筆小新  │日商‧雙葉社│00000000/       │大風箏：5       │
  │  │          │股份有限公司│83年11月1 日至10│小風箏：10      │
  │  │          │            │3 年9月30日     │                │
  ├─┼─────┼──────┼────────┼────────┤
  │合│          │            │                │大風箏：243     │
  │計│          │            │                │小風箏：80      │
  │  │          │            │                │總 計：323      │
  └─┴─────┴──────┴────────┴────────┘


司法院資訊處製作；財團法人民間司法改革基金會備份。
